臺灣桃園地方法院民事判決　　　　　　　100年度訴字第693號
原　　　告　浤辰廣告有限公司
法定代理人　范郁玲
訴訟代理人　李忠治
被　　　告　林慧娟
上列當事人間請求損害賠償事件，原告就本院99年度訴字第928
號偽造文書等案件提起刑事附帶民事訴訟（99年度附民字第266
號），經本院刑事庭裁定移送前來，於民國100 年6 月21日言詞
辯論終結，本院判決如下：
    主      文
被告應給付原告新臺幣壹佰伍拾伍萬玖仟伍佰玖拾玖元，及自民
國九十九年九月十四日起至清償日止，按年息百分之五計算之利
息。
訴訟費用由被告負擔。
本判決於原告以新臺幣伍拾貳萬元為被告供擔保後，得假執行。
    事實及理由
壹、程序方面：
    本件被告經合法送達，無正當理由，未於言詞辯論期日到場
    ，核無民事訴訟法第386 條所列各款情形，爰依原告聲請，
    由其一造辯論而為判決。
貳、實體方面：
一、原告起訴主張：
    (一)訴外人李忠治為原告公司之實際負責人，並擔任副總經理
      一職；被告於民國97年起受僱於原告，擔任會計職務，月
      薪新臺幣（下同）22,000元，兼辦出納及記帳業務，兼之
      保管原告設於合作金庫銀行龍安分行帳號0000000000000
      號活存帳戶（下稱原告合作金庫活存帳戶）之存摺，每月
      製作財務報表供李忠治過目；原告各項應付費用，係由被
      告預先填寫取款憑條金額，檢具相關請款單據，請李忠治
      核對確認，在取款憑條簽名及蓋用原告印章後，再由被告
      持之前往合作金庫銀行，自前開公司活存帳戶提款，並以
      匯款等方式支付應付款項。詎被告家中前以被告母親李麗
      雲名義購買台朔汽車，並由被告擔任保證人，該貸款因故
      無力償還，以致積欠地下錢莊債務而遭催債，及因個人財
      務狀況吃緊，被告竟萌生利用前開請款流程中，其除李忠
      治及合作金庫銀行行員外，即無人監督，李忠治及合作金
      庫銀行行員疏忽不察，即有可乘之機，為下列侵權行為：
      1.被告基於意圖為自己不法所有詐欺取財犯意，於附表一
        編號1 所示之時間，以原告已付之請款單據10萬元，連
        同其他應付之請款單據132,406 元，填妥合作金庫取款
        憑條金額232,406 元，一併呈向李忠治請款，李忠治核
        對後，不察其中10萬元部分不應支付，致陷於錯誤，在
        被告事先填妥之取款憑條簽名，並蓋原告印章，被告遂
        持該經李忠治簽名、蓋章之取款憑條至合作金庫銀行辦
        理提款手續，並填寫匯款申請書，以此方式，自原告活
        存帳戶內提款23萬2,406 元並將其中10萬元轉帳至如附
        表一所示其設於中華郵政股份有限公司八德更寮腳郵局
        帳號00000000000000號帳戶（下稱被告郵局帳戶）內，
        而詐得該筆10萬元款項。
      2.被告基於意圖為自己不法所有詐欺取財犯意，於如附表
        一編號2 所示時間，再次以原告已付之請款單據43,177
         元 ，連同其他應付之請款單據287,140 元，填妥合作
        金庫取款憑條金額33萬317 元，一併呈向李忠治請款，
        李忠治核對後，不察其中43,177元部分不應支付，致陷
        於錯誤，在被告已事先填妥之取款憑條簽名，並蓋原告
        印章後交付被告收執，被告遂持該經李忠治簽名、蓋章
        之取款憑條至合作金庫銀行辦理提款手續，並填寫匯款
        申請書，以此方式，自原告活存帳戶內提款330,317 元
        並將其中43,177元轉帳至如附表一編號2 所示其設於合
        作金庫銀行龍安分行帳號0000000000000 號帳戶（下稱
        被告合作金庫帳戶）內，而詐得是筆43,177 元款項。
      3.被告基於意圖為自己不法所有詐欺取財及行使變造私文
        書之犯意，分別於如附表二所示時間前，先在合作金庫
        銀行存款取款憑條金額欄填妥提款金額，並在金額欄位
        預留空白，及檢具原告請款單據，一併呈向李忠治請款
        ，李忠治不察被告預留空白之用意，遂在被告事先填妥
        之前開合作金庫銀行存款取款憑條（金額原分別為3 萬
        元、3 萬元、12,282元、13,320元、4,563 元、5,424
        元、5,809 元）簽名，並蓋原告印章後交付被告收執，
        被告私下在預留空白處加填金額20萬、30萬、30萬、20
        萬、9 萬、9 萬、30萬，而變造金額為23萬元、33萬元
        、31萬2,282 元、21萬3,320 元、9 萬4,563 元、9 萬
        5,424 元、30萬5,809 元，再持各該變造之取款憑條私
        文書向合作金庫銀行辦理提款手續，而向不知情之合作
        金庫銀行行員行使及施用詐術，足以生損害於原告及合
        作金庫銀行，合作金庫銀行行員不察前開提款憑條金額
        欄經加填之不自然筆跡，信以為真，陷於錯誤，如數准
        予被告提領款項，被告提領得款，除部分確用以支付如
        附表二所示原告應付款項若干者外，其他溢領款項金額
        分為20萬元、30萬元、29萬231 元、13萬395 元、9 萬
        4,563 元、9 萬5,424 元、30萬5,809 元，分就如附表
        二編號1 所示10萬元部分由被告提領現金，餘經被告填
        寫匯款申請書或存款憑條而匯、存款至其郵局帳戶或合
        作金庫帳戶。
      4.嗣於98年6 月11日上午9 時30分許，李忠治欲察看原告
        活存帳戶存摺，為被告拒絕，感到有異，當場再次要求
        被告必須提出原告存摺供其核閱，並命被告將壓在存簿
        上之手拿開後，發現原告存摺支出明細疑點，被告為李
        忠治追問，以謊圓謊，仍不能圓其說，始承如附表二編
        號7 所示金額30萬5,809 元部分確係匯至其帳戶為其據
        為己有，李忠治要求被告當場書立切結書1 紙以承諾還
        款，並將被告解任，翌（12）日被告未前往原告辦理帳
        目交接並避不見面，李忠治始報警查知前情。
    (二)按因故意或過失不法侵害他人之權利者，負損害賠償責任
      ，民法第184 條第1 項前段著有明文。被告因前述故意不
      法之犯行，致原告受有損害，所受損害之金額合計為1,55
      9,599 元，自應由被告負賠償責任。爰依侵權行為之法律
      關係，提起本件訴訟，並聲明：除供擔保金額外，餘如主
      文所示。
二、被告未於言詞辯論期日到場，亦未提出書狀作何聲明或陳述
    。
三、本院之判斷：
    (一)經查，原告主張被告上開不法侵權行為之事實，核與卷附
      本院99年度訴字第928 號刑事判決所認定之事實相符，並
      經本院依職權調取上開刑事卷宗查閱無訛，而被告已於相
      當時期受合法之通知，而於言詞辯論期日不到場，亦未提
      出準備書狀爭執，依民事訴訟法第280 條第3 項之規定，
      視同自認，故原告此部分之主張自堪信為真實。此外，被
      告因上開犯行，經本院以99年度訴字第928 號刑事判決，
      認其所犯為刑法第339 條第1 項之詐欺取財罪、第216 條
      、第210 條行使變造私文書罪，並分別判處如附表一、二
      所示之刑，應執行有期徒刑3 年確定，有本院上開刑事判
      決、被告之臺灣高等法院全國前案簡列表各1 份在卷可稽
      ，是此部分之事實堪以認定。
    (二)按因故意或過失，不法侵害他人之權利者，負損害賠償責
      任，民法第184 條第1 項前段定有明文。原告主張其因被
      告上開侵權行為，因而受有損害1,559,599 元，依上開規
      定請求被告賠償損失，於法洵屬有據，應予准許。
    (三)綜上，原告依侵權行為之法律關係，起訴請求被告給付1,
      559,599 元，及自起訴狀繕本送達之翌日即99年9 月14日
      起至清償日止，按年息百分之5 計算之利息，為有理由，
      應予准許。原告陳明願供擔保，聲請宣告假執行，經核無
      不合，爰酌定相當之擔保金額准許之。
據上論結，本件原告之訴為有理由，依民事訴訟法第385 條第1
項前段、第78條、第390 條第2 項，判決如主文。
中    華    民    國   100    年    7     月    15    日
                  民事第三庭    法  官  陳心婷
以上正本係照原本作成
如對本判決上訴，須於判決送達後 20 日內向本院提出上訴狀。
如委任律師提起上訴者，應一併繳納上訴審裁判費。
中    華    民    國   100    年    7     月    15    日
                                書記官  林君燕
附表一
┌──┬──────┬────────────┬───────┬─────┬──────┐
│編號│日期        │被告自原告合作金庫活存帳│用以支付原告應│被告詐欺取│宣告刑      │
│    │            │戶提款金額              │付款項金額    │財金額    │            │
│    │            │                        │              │          │            │
│    │            │                        │              │          │            │
│    │            │                        │              │          │            │
├──┼──────┼────────────┼───────┼─────┼──────┤
│ 1  │97年10月3 日│232,406元               │132,406 元    │被告填寫匯│有期徒刑4 月│
│    │            │                        │              │款申請書而│            │
│    │            │                        │              │匯入其八德│            │
│    │            │                        │              │更寮腳郵局│            │
│    │            │                        │              │帳戶10萬元│            │
│    │            │                        │              │。        │            │
│    │            │                        │              │          │            │
├──┼──────┼────────────┼───────┼─────┼──────┤
│ 2  │98年1月12日 │330,317元               │287,140 元    │被告填寫存│有期徒刑3 月│
│    │            │                        │              │款憑條而存│            │
│    │            │                        │              │入其合作金│            │
│    │            │                        │              │庫帳戶內共│            │
│    │            │                        │              │43,177元。│            │
│    │            │                        │              │          │            │
│    │            │                        │              │          │            │
├──┼──────┼────────────┼───────┼─────┼──────┤
│共計│            │                        │              │詐得金額14│            │
│    │            │                        │              │3,177 元  │            │
└──┴──────┴────────────┴───────┴─────┴──────┘
附表二
┌──┬──────┬────────────┬───────┬─────┬──────┐
│編號│日期        │被告變造取款憑條之方式及│用以支付原告應│被告詐欺取│宣告刑      │
│    │            │因此自原告合作金庫活存帳│付款項金額    │財金額    │            │
│    │            │戶提款金額              │              │          │            │
│    │            │                        │              │          │            │
│    │            │                        │              │          │            │
├──┼──────┼────────────┼───────┼─────┼──────┤
│ 1  │97年9月18日 │被告原在取款憑條填寫金額│3 萬元        │被告填寫匯│有期徒刑6月 │
│    │            │萬元，經李忠治簽名蓋章│              │款申請書而│            │
│    │            │後，在前預留空白部分加填│              │匯入其郵局│            │
│    │            │「貳拾」，並在阿拉伯數字│              │帳戶內10萬│            │
│    │            │金額欄內以同方式變造，以│              │元，另被告│            │
│    │            │此方式變造取款憑條金額為│              │將10萬元提│            │
│    │            │貳拾參萬元。            │              │領現金，均│            │
│    │            │                        │              │據為己有。│            │
│    │            │                        │              │          │            │
├──┼──────┼────────────┼───────┼─────┼──────┤
│ 2  │97年11月3日 │被告原在取款憑條填寫金額│3 萬元        │被告填寫存│有期徒刑8月 │
│    │            │萬元，經李忠治簽名蓋章│              │款憑條而存│            │
│    │            │後，在前預留空白部分加填│              │入其合作金│            │
│    │            │「拾」，並在阿拉伯數字│              │庫帳戶內共│            │
│    │            │金額欄內以同方式變造，以│              │30萬元    │            │
│    │            │此方式變造取款憑條金額為│              │          │            │
│    │            │拾萬元。            │              │          │            │
├──┼──────┼────────────┼───────┼─────┼──────┤
│ 3  │97年12月12日│被告原在取款憑條填寫金額│22,051 元     │被告填寫存│有期徒刑8月 │
│    │            │壹萬貳仟貳佰捌拾貳元，經│              │款憑條而存│            │
│    │            │李忠治簽名蓋章後，在前預│              │入其合作金│            │
│    │            │留空白部分加填「拾」，│              │庫帳戶內共│            │
│    │            │並在阿拉伯數字金額欄內以│              │290,231 元│            │
│    │            │同方式變造，以此方式變造│              │          │            │
│    │            │取款憑條金額為拾壹萬貳│              │          │            │
│    │            │仟貳佰捌拾貳元。        │              │          │            │
├──┼──────┼────────────┼───────┼─────┼──────┤
│ 4  │98年1月17日 │被告原在取款憑條填寫金額│82,925 元     │被告填寫存│有期徒刑4月 │
│    │            │壹萬仟佰貳拾元，經李│              │款憑條而存│            │
│    │            │忠治簽名蓋章後，在前預留│              │入其合作金│            │
│    │            │空白部分加填「貳拾」，並│              │庫帳戶內共│            │
│    │            │在阿拉伯數字金額欄內以同│              │130,395 元│            │
│    │            │方式變造，以此方式變造取│              │          │            │
│    │            │款憑條金額為貳拾壹萬仟│              │          │            │
│    │            │佰貳拾元。            │              │          │            │
├──┼──────┼────────────┼───────┼─────┼──────┤
│ 5  │98年2月25日 │被告原在取款憑條填寫轉帳│無            │被告填寫存│有期徒刑4月 │
│    │            │金額肆仟伍佰陸拾元，經│              │款憑條而存│            │
│    │            │李忠治簽名蓋章後，在前預│              │入其合作金│            │
│    │            │留空白部分加填「玖萬」，│              │庫帳戶內共│            │
│    │            │並在阿拉伯數字金額欄內以│              │94,563元  │            │
│    │            │同方式變造，以此方式變造│              │          │            │
│    │            │取款憑條金額為玖萬肆仟伍│              │          │            │
│    │            │佰陸拾元。            │              │          │            │
├──┼──────┼────────────┼───────┼─────┼──────┤
│ 6  │98年5月8日  │被告原在取款憑條填寫轉帳│無            │被告填寫存│有期徒刑4月 │
│    │            │金額伍仟肆佰貳拾肆元，經│              │款憑條而存│            │
│    │            │李忠治簽名蓋章後，在前預│              │入其合作金│            │
│    │            │留空白部分加填「玖萬」，│              │庫帳戶內共│            │
│    │            │並在阿拉伯數字金額欄內以│              │95,424元  │            │
│    │            │同方式變造，以此方式變造│              │          │            │
│    │            │取款憑條金額為玖萬肆仟伍│              │          │            │
│    │            │佰陸拾元。            │              │          │            │
├──┼──────┼────────────┼───────┼─────┼──────┤
│ 7  │98年5月22日 │被告原在取款憑條填寫轉帳│無            │被告填寫存│有期徒刑8月 │
│    │            │金額伍仟捌佰零玖元，經李│              │款憑條而存│            │
│    │            │忠治簽名蓋章後，在前預留│              │入其合作金│            │
│    │            │空白部分加填「拾」，並│              │庫帳戶內共│            │
│    │            │在阿拉伯數字金額欄內以同│              │305,809 元│            │
│    │            │方式變造，以此方式變造取│              │          │            │
│    │            │款憑條金額為拾萬伍仟捌│              │          │            │
│    │            │佰零玖元。              │              │          │            │
├──┼──────┼────────────┼───────┼─────┼──────┤
│共計│            │加填金額共計148萬元     │              │詐得金額共│            │
│    │            │                        │              │計1,416,42│            │
│    │            │                        │              │2元       │            │
└──┴──────┴────────────┴───────┴─────┴──────┘